【裁判字號】    97,上更(一),245
【裁判日期】    970820
【裁判案由】    強盜
【裁判全文】
臺灣高等法院臺南分院刑事判決     97年度上更(一)字第245號
上  訴  人
即  被  告  丁○○
                    現於臺灣臺南看守所羈押中
            丙○○
                    現於臺灣臺南監獄臺南分監執行中
共      同
指定辯護人  本院公設辯護人乙○○
上列上訴人因強盜案件，不服臺灣台南地方法院九十六年度訴字
第八五四號中華民國九十六年十二月六日第一審判決（起訴案號
：臺灣台南地方法院檢察署九十六年度偵字第八一一九、八二一
三號），提起上訴，判決後經最高法院第一次發回更審，本院判
決如下：
    主  文
原判決關於被告丁○○、丙○○部分均撤銷。
丁○○、丙○○犯結夥三人以上，攜帶兇器強盜罪，均累犯，丁○○處有期徒刑陸年陸月，丙○○處有期徒刑陸年貳月。水果刀
貳支、黃色雨衣貳件、手套貳雙、口罩貳個及全罩式安全帽貳頂
均沒收。
    事  實
一、丁○○前於民國（下同）九十四年間，因詐欺案件，經台灣
    台南地方法院以九十四年度易字第九○二號判處有期徒刑四
    月，如易科罰金，以銀元三百元折算一日確定，於九十五年
    七月十一日易科罰金執行完畢；丙○○則於九十一年間，因
    違反職役職責案件，經國防部南部地方軍事法院判處有期徒
    刑七月、緩刑二年確定，又於九十三年間，因違反毒品危害
    防制條例，經國防部南部地方軍事法院分別判處有期徒刑十
    月、四月，應執行有期徒刑一年確定；復於九十三年間，因
    竊盜案件，經臺灣臺南地方法院各判處有期徒刑十月，再於
    九十六年間因詐欺案件，經臺灣臺南地方法院簡易庭判處有
    期徒刑三月確定，嗣並與上開所犯違反毒品危害防制條例所
    處之有期徒刑十月、四月、上開所犯竊盜案件所處有期徒刑
    十月定應執行有期徒刑一年十一月確定，再經撤銷上開緩刑
    後接續執行上揭所處之刑，於九十五年十一月廿三日縮刑執
    行完畢。
二、詎丁○○、丙○○二人均不知悔改，復於九十六年五月廿一
    日凌晨一時許，夥同陳奇鴻（七十年三月二十八日生，業經
    原審判處徒刑五年確定）共同意圖為自己不法所有，相約在
    臺南縣善化鎮○○路四十六號「太空梭生活網」前謀議強盜
    地點、工具、分工等事項後，由陳奇鴻駕駛○○七二─ｋＱ
    號小客車，先載同丁○○、丙○○至便利超商，購得黃色雨
    衣二件、口罩二個、手套二雙等物，再於同日凌晨三時四分
    許，由陳奇鴻駕駛上開小客車載同丁○○、丙○○，結夥三
    人至臺南縣善化鎮○○路與大成路口，由丁○○、丙○○二
    人先在車內，穿戴上開購得之口罩、手套、雨衣及渠等所有
    預先準備全罩式安全帽，並各攜帶客觀上對人之身體、生命
    造成危險性，可資為兇器使用之水果刀各一把，旋即下車前
    往臺南縣善化鎮○○路一一五號「富名電子遊戲場」，而陳
    奇鴻則駕車負責在附近把風接應，而丁○○、丙○○進入該
    遊戲場後，即由丙○○持刀，架於店員甲○○（七十三年十
    二月十九日生）頸部，喝令甲○○交出店內財物，丁○○亦
    持刀在旁，至使甲○○不能抗拒後，打開店內辦公桌抽屜，
    丙○○乃拿取其內甲○○所有皮包一只（內有現金約新台幣
    一萬三千五百元及值五千元手機二支），得手後交與丁○○
    ，丙○○復以上開方式，喝令甲○○交出店內二樓財物，因
    甲○○表示，該處沒有財物，丙○○、丁○○二人，始於取
    得皮包一只後逃逸，並在上開下車地點，由陳奇鴻駕駛小客
    車接應離去，所得贓款由三人，各朋分四千五百元，丁○○
    、丙○○並將渠等所攜帶水果刀二把及上開穿戴衣物丟棄（
    均未扣案）。嗣經警據報後，調閱監視器錄影畫面，循線查
    獲丁○○、丙○○及陳奇鴻，並查扣贓款四千零五十元，且
    經丁○○、丙○○同意，前往臺南縣善化鎮田寮里一四一之
    廿一號渠等租處搜索，扣得丁○○所有米色長褲、黑色長袖
    Ｔ恤各一件、黑色休閒鞋一雙、丙○○所有黑色長褲、黑色
    長袖Ｔ恤各一件。至其等所有供犯本件強盜罪所用之黃色雨
    衣二件、手套二雙、口罩二個、全罩式安全帽二頂及水果刀
    二支則均未扣案。
三、案經臺南縣警察局善化分局報告臺灣臺南地方法院檢察署檢
    察官偵查起訴。
    理  由
甲、證據能力部分：
    按被告以外之人於審判外陳述，雖不符前四條規定，而經當
    事人於審判程序，同意作為證據，法院審酌該言詞陳述或書
    面陳述作成時情況，認為適當者，亦得為證據；當事人、代
    理人或辯護人於法院調查證據時，知有第一百五十九條第一
    項不得為證據之情形，而未於言詞辯論終結前聲明異議者，
    視為有前項之同意，刑事訴訟法第一百五十九條之五第一項
    、第二項分別定有明文。經查，証人即被害人甲○○於警、
    偵訊之指証，証人即已確定之共同被告陳奇鴻於警詢中之供
    証，檢察官、被告及其辯護人於本院準備程序期日，均未爭
    執上開証人供述証據之証據能力，且迄至本院審理期日，均
    未聲明異議，本院審酌上開証人之供述，均無証據足証係經
    員警違法取供，或有何違背彼等之自由意思，以之作為本件
    之証據，均為適當，揆之上開規定，上開証人之指証，均得
    作為本件之証據。
乙、實體部分：
一、上開上訴人即被告丁○○、丙○○如何夥同共同被告陳奇鴻
    攜帶上開兇器，如何強盜被害人甲○○上開財物得逞等事實
    ，業據被告丁○○、丙○○供認不諱，核與證人甲○○證稱
    ：九十六年五月廿一日凌晨三時四分許，在台南縣善化鎮○○路一一五號富名電子遊戲場，遭二名陌生男子搶奪財物；
    一個穿米白色長褲、球鞋，另一個穿黑色長褲、拖鞋，均戴
    全罩式安全帽，由大成路方向，徒步走進來就直接向我辦公
    桌走來，二人各拿出一把尖刀，其中一人（穿黑色長褲）就
    用尖刀架在我脖子上，將抽屜內皮包拿走，內有現金及二支
    手機，然後又要我到樓上辦公室拿錢，我跟他說樓上辦公室
    沒錢，二名歹徒遲疑一下，就往台南市○○路方向逃逸；二
    個戴安全帽、穿雨衣，手上拿刀子，其中一個壓住我脖子，
    叫我把錢拿出來，我看到監視器壓住我的人，把抽屜裡皮包
    拿走等情相符（詳警卷三六頁、八一一九號偵查卷九三頁）
    。並有太空梭生活網監視器錄影翻拍照片二五紙、統一超商
    監視器錄影翻拍照片六紙、富名電子遊戲場監視器翻拍照片
    九紙、汽車照片四紙、現場照片二六紙、原審勘驗「富名電
    子遊戲場及太空梭生活網」監視錄影帶筆錄（詳原審卷一四
    ○至一四一、一七九至一八○頁）、統一超商發票三紙（手
    套二雙、口罩二個）可稽；及被告丁○○所有米色長褲、黑
    色長袖Ｔ恤各一件、黑色休閒鞋一雙、被告丙○○所有黑色
    長褲、黑色長袖Ｔ恤各一件扣案可資佐証，足認被告丁○○
    、丙○○上開自白核與事實相符，而可信採。至於証人即被
    害人甲○○於警詢中雖指稱「其遭被告等人強盜之現金合計
    有一萬二千五百元」等情，核與被告丁○○、丙○○供述「
    強盜所得之現金有一萬三千五百元」等情不符（此部分為最
    高法院本次發回指摘事項之一）；且稽之被告丁○○、丙○○供述「彼等強盜得手後，三人朋分該現金各四千五百元」
    等情，復於本院審理中，經本院以此節訊問被告丁○○、丙○○二人，彼等亦均堅稱彼等每人各分得四千五百元等情（
    見本院更一審卷第八五頁）；另已確定之共同被告陳奇鴻於
    警詢中亦供認「其分得四千五百元」之情；再審酌被告丁○○、丙○○既夥同已確定之被告陳奇鴻強盜被害人甲○○財
    物，得手後隨即朋分強盜所得之現金，而本件強盜所得之財
    物關於現金部分亦僅係區區一萬餘元，則彼等就每人朋分多
    少之贓款應知之甚明，顯無誤記或誤算之可能；反之証人即
    被害人甲○○於偵查中經詢及遭強盜之財物，現金部分為多
    少時，亦僅指証「約一萬多元」等語（見編號四偵卷第九三
    頁），顯見証人即被害人甲○○就遭被告等人強盜之財物究
    為多少，尚非清楚；自應以被告丁○○、丙○○與已確定之
    共同被告陳奇鴻之供述為實在，從而被告等人強盜所得之財
    物，關於現金部分應係一萬三千五百元（四千五百元乘以三
    ），可堪認定。証人即被害人甲○○於警詢中指稱「現金部
    分為一萬二千五百元」等情，顯係誤記。綜上所述，被告丁○○、丙○○確有上開結夥三人以上，攜帶兇器強盜得逞之
    事實，本件事証明確，被告丁○○、丙○○犯行，均堪認定
    。
二、按被告等以刀架於被害人頸部，依社會一般通念予以客觀判
    斷，已足使被害人身體上或精神上達於不能抗拒之程度；又
    被告等所持之水果刀，刀刃尖銳，客觀上足對人之生命、身
    體、安全構成威脅，為具有危險性之兇器（最高法院七十九
    年度台上字第五二五三號判例參照）。被告丁○○、丙○○
    夥同陳奇鴻，先謀議強盜財物之地點、分工之方式及工具，
    再由陳奇鴻搭載被告二人購得上開強盜之工具，搭載被告二
    人前往上開地點著手強盜行為，陳奇鴻則駕車在附近把風接
    應，核被告丁○○、丙○○二人所為，均係犯刑法第三百三
    十條第一項而有同法第三百二十一條第一項第三款、第四款
    之結夥三人以上攜帶兇器加重強盜罪；被告二人基於一強盜
    犯意，在緊密時間內，二次要求被害人交付財物，而侵害同
    一法益，係屬接續犯，而為實質上一罪。被告二人及共同被
    告陳奇鴻，就上開加重強盜犯行，彼此間有犯意聯絡及行為
    分擔，均為共同正犯；再查丁○○前於九十四年間，因詐欺
    案件，經台灣台南地方法院以九十四年度易字第九○二號判
    處有期徒刑四月，如易科罰金，以銀元三百元折算一日確定
    ，於九十五年七月十一日易科罰金執行完畢；丙○○則於九
    十一年間，因違反職役職責案件，經國防部南部地方軍事法
    院判處有期徒刑七月、緩刑二年確定，又於九十三年間，因
    違反毒品危害防制條例，經國防部南部地方軍事法院分別判
    處有期徒刑十月、四月，應執行有期徒刑一年確定；復於九
    十三年間，因竊盜案件，經臺灣臺南地方法院各判處有期徒
    刑十月，再於九十六年間因詐欺案件，經臺灣臺南地方法院
    簡易庭判處有期徒刑三月確定，嗣並與上開所犯違反毒品危
    害防制條例所處之有期徒刑十月、四月、上開所犯竊盜案件
    所處有期徒刑十月定應執行有期徒刑一年十一月確定，再經
    撤銷上開緩刑後接續執行上揭所處之刑，於九十五年十一月
    廿三日縮刑執行完畢，有臺灣高等法院被告前案紀錄表在卷
    可按；彼等均於受有期徒刑執行完畢後，於五年內，再故意
    犯本件有期徒刑以上之罪，均為累犯，均應依刑法第四十七
    條第一項規定，各加重其刑。又被告丁○○、丙○○二人所
    強盜財物，僅有一萬三千五百元及手機二支，所得財物不多
    ，且彼等於犯後已坦承其事，深知悔悟，再衡之本件犯罪情
    節，本件被告二人與陳奇鴻係屬共同正犯，而本案係由共同
    被告陳奇鴻駕駛小客車，先載被告丁○○、丙○○至便利超
    商，購買黃色雨衣二件、口罩二個、手套二雙等物，再由共
    同被告陳奇鴻駕駛小客車搭載同被告丁○○、丙○○，至臺
    南縣善化鎮信義一一五號「富名電子遊戲場」下車行強，於
    取得被害人皮包後，並由共同被告陳奇鴻駕駛小客車，接應
    被告丁○○、丙○○離去，所得贓款並由三人朋分等情，已
    如前述。觀諸渠等犯案過程，被告丁○○、丙○○犯罪情節
    ，較之共同被告陳奇鴻犯罪情節，並未有情節較重之情事，
    然已確定之共同被告陳奇鴻經原審引用刑法第五十九條之規
    定酌減其刑，而判處較之法定刑七年有期徒刑較低之刑度，
    則若被告二人如科以加重強盜罪之法定最輕本刑七年有期徒
    刑，本院認猶嫌過重，彼等犯罪情節顯可憫恕，爰依刑法第
    五十九條規定，各酌減其刑。並依刑法第七十一條第一項規
    定，先加後減其刑。
三、原審就被告丁○○、丙○○二人，以彼等罪証明確，而予以
    論罪科刑，固非無見。惟查：(一)刑事審判之量刑，在於實現
    刑罰權之分配正義，故法院對有罪被告科刑，應符合罪刑相
    當原則，使罰當其罪，以契合人民法律感情，此所以刑法第
    五十七條明定科刑時應審酌一切情狀，尤應注意該條所列各
    款事項，以為科刑輕重之標準。故而，刑事被告量刑，為求
    個案裁判之妥當性，法官裁量權行使，尚非得以任意或自由
    為之，仍應受一般法律原則之拘束，即必須符合所適用法律
    授權之目的，並受法律秩序之理念、法律感情及慣例等所規
    範，倘有故意失出，尤其是違反比例原則、平等原則時，自
    係濫用裁量權而為違法（最高法院八十六年度台上字第七六
    五五號判決參照）。被告二人與共同被告陳奇鴻係共同正犯
    ，且本案係由共同被告陳奇鴻駕駛小客車，先載被告丁○○
    、丙○○至便利超商，購買黃色雨衣二件、口罩二個、手套
    二雙等物，再由共同被告陳奇鴻駕駛小客車搭載同被告丁○○、丙○○，至臺南縣善化鎮信義一一五號「富名電子遊戲
    場」下車行強，於取得被害人皮包後，並由共同被告陳奇鴻
    駕駛小客車，接應被告丁○○、丙○○離去，所得贓款並由
    三人朋分等情，已如前述。觀諸渠等犯案過程，被告丁○○
    、丙○○犯罪情節，較之共同被告陳奇鴻犯罪情節，並未有
    情節較重之情事，乃原審竟認共同被告陳奇鴻犯罪情節較為
    輕微，因而適用刑法第五十九條規定，酌減其刑，而判處共
    同被告陳奇鴻有期徒刑五年，另對被告丁○○、丙○○，則
    分別量處有期徒刑七年六月、七年二月。依上所述，原判決
    量刑，顯屬失衡。(二)又本件被告丁○○、丙○○二人，強盜
    所得財物，關於現金部分為一萬三千五百元，原判決事實欄
    雖為同此認定，但於理由欄則引用被害人甲○○之指訴作為
    認定被告二人有罪之証據，然被害人甲○○指訴遭強盜之財
    物，關於現金部分則為一萬二千五百元，核與原判決事實欄
    認定之現金數額不符，亦與被告等人之供述不符，惟原判決
    就此部分未於理由欄詳加認定敘明，自有未當。被告上訴意
    旨，以原審未審酌彼等與已確定之共同被告陳奇鴻犯罪情節
    之輕重，而對彼等之量刑過重等情，指摘原判決關於彼等之
    部分不當，為有理由，且原判決亦有上開其餘可議之處，即
    屬無可維持，應由本院將原判決關於被告丁○○、丙○○部
    分予以撤銷改判。爰審酌被告丁○○、丙○○二人，圖謀不
    勞而獲，且持刀行搶，手段暴戾，對被害人身心造成嚴重創
    傷，所生危害非淺及被告丙○○於警詢、偵查中及原審暨上
    訴審均坦承犯行；而被告丁○○則於原審及上訴審均供承不
    諱，並斟酌判決確定之陳奇鴻所科處之刑度等一切情狀，量
    處如主文第二項所示之刑；又未扣案之黃色雨衣二件、手套
    二雙、口罩二個及全罩式安全帽二頂及水果刀二支，均為被
    告等人所有，且供渠等犯罪使用，業據被告二人供承在卷，
    雖被告等亦稱該等物品均已丟棄，然既無證據證明已滅失；
    且共同正犯對於全部犯罪事實，均應負責，則上開物品自應
    於被告二人罪名項下，均依法諭知沒收。至於扣案之被告丁○○所有米色長褲、黑色長袖Ｔ恤各一件、黑色休閒鞋一雙
    ，及被告丙○○所有黑色長褲、黑色長袖Ｔ恤各一件，雖均
    屬被告所有，然為被告渠等平日衣著，顯非供本件犯罪所用
    ，爰不為沒收之諭知，併此敘明。
據上論斷，應依刑事訴訟法第三百六十九條第一項前段、第三百
六十四條、第二百九十九條第一項前段，刑法第三百三十條第一
項、第二十八條、第四十七條第一項、第五十九條、第三十八條
第一項第二款，判決如主文。
本案經檢察官張太龍到庭執行職務。
中    華    民    國    97    年    8     月    20    日
                  刑事第四庭  審判長法  官  吳志誠
                                    法  官  羅心芳
                                    法  官  陳珍如
以上正本證明與原本無異。
如不服本判決，應於收受本判決後十日內向本院提出上訴書狀。
其未敘述上訴理由者並得於提起上訴後十日內向本院補提理由書
狀（均須按他造當事人之人數附繕本）「切勿逕送上級法院」。
                                    書記官  岑  玢
中    華    民    國    97    年    8     月    20    日
附錄法條：
刑法第三百三十條：
犯強盜罪而有第三百二十一條第一項各款情形之一者，處七年以
上有期徒刑。
前項之未遂犯罰之。
刑法第三百二十一條第一項：
犯竊盜罪而有左列情形之一者，處六月以上五年以下有期徒刑：
一  於夜間侵入住宅或有人居住之建築物、船艦或隱匿其內而犯
    之者。
二  毀越門扇、牆垣或其他安全設備而犯之者。
三  攜帶兇器而犯之者。
四  結夥三人以上而犯之者。
五  乘火災、水災或其他災害之際而犯之者。
六  在車站或埠頭而犯之者。


司法院資訊處製作；財團法人民間司法改革基金會備份。
